【裁判字號】    98,訴,1015
【裁判日期】    981208
【裁判案由】    清償債務
【裁判全文】
臺灣士林地方法院民事判決              98年度訴字第1015號
原      告  甲○○
訴訟代理人  王建中律師
被      告  乙○○
訴訟代理人  周滄賢律師
複 代理 人  陸歷民律師
上列當事人間清償債務事件，本院於民國98年11月24日言詞辯論
終結，判決如下：
    主  文
原告之訴及假執行之聲請均駁回。
訴訟費用新臺幣捌仟伍佰玖拾元由原告負擔。
    事實及理由
一、按訴狀送達後，原告不得將原訴變更或追加他訴。但被告同
    意或擴張應受判決事項之聲明者，不在此限。被告於訴之變
    更或追加無異議，而為本案之言詞辯論者，視為同意變更或
    追加，此見民事訴訟法第255 條第1 項第1 款、第3 款、第
    2 項規定即明。本件原告起訴原聲明請求被告給付其新臺幣
    （以下同）76萬元及自起訴狀繕本送達之翌日起至清償日按
    年息百分之5 計算之利息。嗣於民國98年11月20日具狀變更
    聲明請求之本金為79萬元，核其所為，係屬擴張應受判決事
    項之聲明，且被告於98年11月24日本院審理時，就原告變更
    聲明表示無意見，並為本案之言詞辯論，依法視為同意變更
    。依照前開法律規定，原告將原訴變更，尚非法所不許，先
    予敘明。
二、原告主張：兩造於91年8 月5 日簽定合約書（下稱系爭合約
    ），約定原告以130 萬元向被告購買門得揚科技股份有限公
    司（下稱門得揚公司）股票100 張即10萬股，並約定原告自
    購買日起至期滿2 年，若無意擁有股票，被告願原價將所有
    股份收回，包括配股的股票、股利。原告依約給付被告前開
    買賣價金130 萬元後，曾為配合門得揚公司上櫃作業，於93
    年5 月5 日以每股17元出售其中30張予被告，獲取價金51萬
    元。依系爭合約，原告購買前開股票期滿2 年後，本得隨時
    請求被告依原價買回全部股份，惟原告於屆滿2 年後，曾多
    次向被告表明不願再擁有前揭股票，並曾於98年11月24日當
    庭再表示無意繼續擁有前開股票，請求被告以原價買回。以
    每股13元乘以7 萬股計算，被告理應返還原告91萬元，惟原
    告願只拿回購買時之總價130 萬元，扣除前將30張股票賣予
    被告所取得之51萬元，原告依系爭合約得請求被告給付79萬
    元，履經原告催討，被告均置之不理，為此，爰依系爭合約
    ，請求被告給付，並聲明：(一)被告應給付原告79萬元，並自
    起訴狀繕本送達之翌日起至清償日止，按週年利率百分之5
    計算之利息。(二)訴訟費用由被告負擔。
    (三)原告願供擔保請准宣告假執行。
三、被告則以：依照系爭合約，原告應於購買股票後2 年內請求
    被告買回，逾期後喪失買回請求權。而原告看好門得揚公司
    前景，只願於93年5 月5 日出脫手中持股30張，並以當時市
    價每股17元賣予被告，原告已獲利3 成多，當時門得揚公司
    營收蒸蒸日上，多數股東欲等待公司上市櫃再出脫持股獲利
    ，原告亦不例外。門得揚公司於93年8 月3 日申請興櫃股票
    櫃檯買賣後，股價甚至超過30元，至94年7 月份股價仍有20
    元左右，無奈於94年發生銷售部門員工集體跳槽事件，致營
    收下滑，撤銷興櫃股票櫃檯買賣，股價一落千丈。原告既未
    於2 年期限內主張被告依原價買回股票，已失去買回請求權
    ，況其出脫持股已獲利3 成，不能因股價事後漲跌難料而作
    不同主張，否則即顯失公平等語置辯，故請求駁回原告之訴
    並命其負擔訴訟費用，又如受不利益判決，願供擔保請准宣
    告免予假執行。
四、兩造不爭執事項：
  (一)兩造於91年8 月5 日簽定系爭合約書（內容詳如本院卷第9
    頁所示），約定原告以130 萬元向被告購買門得揚公司之股
    票10萬股（即100 張），且原告自購買日起至期滿2 年，若
    原告無意擁有股票，被告願原價將原告所有股份收回（包括
    配股的股票、股利）。
  (二)原告已依系爭合約給付被告前開買賣價金130 萬元。
  (三)原告於93年5月5日以每股17元，出售前開門得揚公司股票其
    中3萬股予被告，獲取價金51萬元。
  (四)原告已於98年11月24日表示無意繼續擁有前開股票，請求被
    告買回前開股票7 萬股。
五、本件之爭執之事項：
  (一)原告得否於98年11月24日，請求被告按原價買回前開股票7
    萬股，原告是否已喪失買回請求權？
  (二)兩造是否應受「門得揚科技股份有限公司員工股權收受協議
    書」之拘束（下稱系爭協議），被告得否據之拒絕履行前開
    合約書之買回義務？
六、本院之判斷：
  (一)查被告於98年11月3 日庭提出系爭協議（見本院卷第40頁）
    ，依其文字記載，原告為乙方，門得揚公司為丙方，甲方則
    付之闕如，且協議書上僅據原告簽章其上，甲方、丙方均未
    為簽章，難憑據認定甲、乙、丙三方已就協議書內容達成協
    議，自無從以之拘束兩造，惟尚非不得據之推知系爭合約之
    真意，先予釐清。
  (二)原告自93年8 月6 日起不得再依系爭合約請求被告原價買回
    股票：
    (1)查系爭合約記載「原告自購買日起至期滿2 年，若原告無
      意擁有股票，被告願原價將原告所有股份收回（包括配股
      的股票、股利）」，依其文字係使用「『自』購買日起『
      至』期滿2 年」，並非「自購買日起期滿2 年後」，其文
      義上，應認是以年定期間，約定原告得請求原價買回之期
      間為2 年，依民法第120 條第2 項、第121 條第2 項之規
      定，其始日為91年8 月6 日，其末日則93年8 月5 日，原
      告自93年8 月6 日起自不得再依系爭合約，請求被告原價
      買回股票。
    (2)被告為門得揚公司之經營者，此有公司及分公司基本資料
      查詢明細在卷可證。而原告則係門得揚公司員工，此由被
      告提出之系爭協議記載亦足推知（見本院卷第40頁）。被
      告於91年8 月5 日將門得揚公司股票100 張出售予原告，
      經審視系爭協議，其內容載有：原告於門得揚公司任職未
      滿3 年，或於門得揚公司股票上市或上櫃前離職，甲方有
      以原告認購之價額買回股票之權利等情，足認該股票買賣
      ，應係門得揚公司採員工入股制度以激勵士氣甚明。
    (3)依據兩造簽立系爭合約，所根基者，係被告經營門得揚公
      司，原告為員工，雙方採取員工入股制度而為股票買賣之
      原因事實，及該股票買賣之經濟目的，無非圖此激勵員工
      士氣，凝聚向心，並參酌一般社會之理性客觀認知、經驗
      法則及當事人所欲使該意思表示發生之法律效果而為探求
      ，且將誠信原則涵攝在內，檢視系爭合約所載「原告自購
      買日起至期滿2 年」等文字，其真意毋寧在使原告購買門
      得揚公司股票後，2 年內若有離職，亦得隨時請求被告依
      原價買回股票，不受以巨資認購股票之牽絆，並非保障原
      告該次投資門得揚股票，永不虧損。否則如為相反解釋，
      原告於購買日起期滿2 年後，不論已否自門得揚公司離職
      ，亦不受時間限制，均得隨時請求被告以原價買回股票，
      而原告於門得揚公司於93年8 月5 日後股價超過其購買原
      價時，又不行使買回權，待股價滑落後，再為行使，豈為
      系爭合約所欲達之經濟目的？又此解釋結果，對兩造之權
      利義務又豈能謂符合公平正義？
    (4)原告雖主張其向被告購買之股票，係由被告保管，被告說
      股票2 年內不准動云云，然此業據被告以予否認。本院參
      酌被告提出之系爭協議記載「甲乙雙方同意，乙方所認購
      之股票應由甲方保管，甲方以使乙方取得間接占有之方式
      履行交付義務；乙方須待甲方保管股票逾三年，或丙方股
      票上市或上櫃後，始能取回甲方所保管之股票」之記載，
      可認被告確有為原告保管門得揚股票，並限制原告於一定
      期間內，不得主張股利分派請求權之情事。惟再參酌前開
      協議文字內容，顯與禁止原告出售股票有間，且協議內容
      亦提及原告於期間內離職，被告得以原價買回股票。尤有
      甚者，原告更曾於購買股票之日起2 年內之93年8 月3 日
      ，將其中30張股票回售予被告。據此，原告所稱：被告要
      求其股票2 年內不准動云云，應非可採。原告自不得藉此
      主張系爭合約之真意，係約定原告於購買前開股票期滿2
      年後，得隨時請求被告依原價買回全部股份。
  (三)原告自93年8 月6 日起，已不得再依系爭合約請求被告原價
    買回股票，已詳如前述。原告主張其於期滿2 年後，曾多次
    向被告表明不願再擁有前揭股票，並曾於98年11月24日當庭
    再表示無意繼續擁有前開股票，自已逾其得請求買回之期限
    。此外，原告復未主張並舉證證明其曾於91年8 月6 日起至
    93年8 月5 日期間，請求被告依原價買回其向被告認購之門
    得揚公司全部股票，被告辯稱原告已喪失買回權，即非無據
    。
七、綜上所述，本件原告未於系爭合約所定得請求原告原價買回
    股票之期間，行使其買回請求權，而喪失權利。其於喪失買
    回請求權後，請求原告依原價買回股票，並非有據。從而原
    告依系爭合約，起訴請求被告給付買回之價金79萬元及至起
    訴狀繕本送達之翌日起至清償日，按週年利率百分之5 計算
    之利息，為無理由，應予駁回。又原告之訴既經駁回，其假
    執行之聲請，即失所附麗，應併予駁回之。
八、本件事證已臻明確，兩造其餘訴訟資料及攻擊、防禦方法，
    核與結論之判斷不生影響，爰不一一論列，附此敘明。
九、本件為終局判決，爰依職權確定訴訟費用額為8,590 元（即
    第一審裁判費），並命敗訴之原告全額負擔。
十、訴訟費用裁判之依據：民事訴訟法第78條、第87條第1 項。
中    華    民    國    98    年    12    月    8     日
                  民事第二庭法  官  周群翔
以上正本係照原本作成。
如對本判決上訴須於判決送達後20日內向本院提出上訴狀。
中    華    民    國    98    年    12    月    8     日
                            書記官  阮弘毅


司法院資訊處製作；財團法人民間司法改革基金會備份。
